【裁判字號】    99,易,3798
【裁判日期】    991229
【裁判案由】    竊盜
【裁判全文】
臺灣臺中地方法院刑事判決              99年度易字第3798號
公  訴  人  臺灣臺中地方法院檢察署檢察官
被      告  陳宏忠
上列被告因竊盜案件，經檢察官提起公訴（99年度偵緝字第1679
號），本院判決如下：
    主    文
陳宏忠竊盜，處有期徒刑伍月，如易科罰金，以新臺幣壹仟元折
算壹日。
    犯罪事實
一、陳宏忠前因常業詐欺案件，經臺灣高等法院臺中分院判處有
    期徒刑2年，緩刑5年，並向公庫支付新臺幣（下同）40萬元
    確定，現仍在緩刑期間內。詎仍不知警惕，自98年4月間某
    日起，與吳東喻共同住於臺中市西屯區○○○街8號之租屋
    處，吳東喻並交付陳宏忠該處之大門鑰匙以便進出，同年7
    月間，陳宏忠欲繳納罰金為由，向吳東喻借款20萬元，吳東
    喻則回以：你需先找到工作，並製作還款明細，始願意交付
    借款等語。嗣吳東喻於98年7月31日將20萬元備妥，並攜回
    上開租屋處放置後，又再次向陳宏忠表示：錢已備妥，如你
    可找到正常工作，我就將錢借給你等語。詎陳宏忠未思尋找
    正常工作，以擔保其還款之固定來源，竟意圖自己不法之所
    有，於同年8月2日下午5時許前之某時許，在上址內，趁吳
    東喻未及注意之際，將上開款項予以竊取，得手後，隨即於
    同年8月2日下午4、5時許逃離上開租屋處。嗣吳東喻返家發
    現上開款項遭竊後，旋即於同年8月3日凌晨1時許向警方報
    案。
二、案經吳東喻訴由臺中市警察局第六分局報請臺中地方法院檢
    察署檢察官偵查起訴。
    理    由
壹、程序部分：
    按被告以外之人（包括證人、鑑定人、告訴人、被害人及共
    同被告等）於審判外之陳述雖不符刑事訴訟法第159條之1至
    之4等4條之規定，而經當事人於審判程式同意作為證據，法
    院審酌該言詞陳述或書面陳述作成時之情況，認為適當者，
    亦得為證據；當事人、代理人或辯護人於法院調查證據時，
    知有刑事訴訟法第159條第1項不得為證據之情形，而未於言
    詞辯論終結前聲明異議者，視為有前項之同意，同法第159
    條之5定有明文。立法意旨在於傳聞證據未經當事人之反對
    詰問予以核實，原則上先予排除。惟若當事人已放棄反對詰
    問權，於審判程式中表明同意該等傳聞證據可作為證據；或
    於言詞辯論終結前未聲明異議，基於尊重當事人對傳聞證據
    之處分權，及證據資料愈豐富，愈有助於真實發見之理念，
    且強化言詞辯論主義，使訴訟程式得以順暢進行，上開傳聞
    證據亦均具有證據能力。另按刑事訴訟法第159條之5第2項
    所定：「當事人、代理人或辯護人於法院調查證據時，知有
    第159條第1項不得為證據之情形，而未於言詞辯論終結前聲
    明異議者，視為有前項之同意。」乃係基於證據資料愈豐富
    ，愈有助於真實發現之理念，酌採當事人進行主義之證據處
    分權原則，並強化言詞辯論主義，透過當事人等到庭所為之
    法庭法動，在使訴訟程式順暢進行之要求下，承認傳聞證據
    於一定條件內，得具證據適格。此種「擬制同意」，因與同
    條第一項之明示同意有別，實務上常見當事人等係以「無異
    議」或「沒有意見」表示之，斯時倘該證據資料之性質，已
    經辯護人閱卷而知悉，或自起訴書、原審判決書之記載而了
    解，或偵、審中經檢察官、審判長、受命法官、受託法官告
    知，或被告逕為認罪答辯或有類似之作為、情況，即可認該
    相關人員於調查證據之時，知情而合於擬制同意之要件（最
    高法院96年度臺上字第4174號判決要旨可資參照）。而查，
    本件公訴人、被告陳宏忠對於本院就後述實體部分所引之證
    人證詞、書證內容，於本院審理中均不爭執證據能力（見本
    院審理筆錄），猶未對之釋明有何顯不可信之情況，且本院
    審酌其等之內容，均無不法取得或有違法取供之情事，亦均
    適宜為本案證據，依前開說明，就後述實體部分所引之證人
    證詞、書證內容等，自具有證據能力。
貳、實體部分：
一、上開事實，訊據被告陳宏忠於偵訊及本院審理中，固均坦承
    有自證人即告訴人吳東喻處取得20萬元一情不諱，惟仍矢口
    否認有何竊盜之犯行，其於偵訊中先係辯稱：20萬元係我向
    證人吳東喻所借，由證人吳東喻在98年8月2日下午4許許，
    在前址租屋處內，親自交付給我，當時在場的還有證人陳正
    南、葉山榮等人云云，惟於其後於偵訊及本院審理中旋又改
    口辯稱：20萬元係我向證人吳東喻所借，由證人吳東喻在98
    年7月31日下午某許，在前址租屋處內，親自交付給我等語
    。
二、經查：
  (一)被告陳宏忠確有自證人吳東喻處取得20萬一節，業經被告陳
    宏忠於偵訊及本院審理中供述甚詳，並經證人吳東喻證述屬
    實，洵無疑義，而可認定。
  (二)被告陳宏忠雖辯稱：20萬係屬借款，是由證人吳東喻親自交
    付給我云云，然此業經證人吳東喻堅決否認在卷，證人吳東
    喻甚明確指證係遭被告陳宏忠所竊，足證被告陳宏忠此部分
    所辯，尚難採信。且就關於證人吳東喻究係何時親自交付款
    項予其，被告陳宏忠於偵訊中先稱：係98年8月2日下午4許
    許等語，惟於其後之偵訊、本院審理中又改口辯稱：係98年
    7月31日等語，前後差異甚殊，猶實令人生疑，難以相信。
    其中，其更曾一度提及：證人吳東喻交付款項時，證人葉山
    榮、陳正南亦在場，證人吳東喻並囑咐證人葉山榮轉交幾萬
    元給我等語，但就此求證於證人吳東喻、葉山榮、陳正南於
    偵訊中，其等均一致否認有此事實，益徵被告陳宏忠上開所
    辯，並非事實，不可採信。再者，證人吳東喻本即願意幫助
    被告陳宏忠，甚且已先將錢備妥，僅係因希望被告陳宏忠能
    尋找工作以具體規劃還款期限後，始願將款項實際交付予被
    告陳宏忠，為證人吳東喻於警偵訊中所述甚詳，按之被告陳
    宏忠、證人吳東喻係於98年4月間始認識，距本案發生之際
    ，不過4月左右，雙方交情難謂深刻，乃證人吳東喻因此提
    出上開要求，核其用意，亦無非在確保自身之債權而已，尚
    無悖於情理，是被告既自今均未能提出符合證人吳東喻要求
    之相關證據或說明，證人吳東喻又豈可能在自身未獲保障之
    情況下，輕易交付上開20萬元予被告陳宏忠。何況，被告陳
    宏忠自承係於98年8月2月下午離開前述租屋處，證人吳東喻
    併證稱：係於98年8月2日下午返家發現上開款項遭竊後，其
    即於同年8月3日凌晨1時許向警方報案等語，為被告陳宏忠
    、證人吳東喻所述在卷可按，並有證人吳東喻之警詢筆錄在
    卷可資對照，則若非被告陳宏忠捲款潛逃，證人吳東喻又何
    必急於深夜時分向警報案求援，且若真係屬借款，證人吳東
    喻又何必於甫交付款項後不久，無端報警處理，而使自身深
    陷誣告、偽證之罪責。俱此，均徵被告陳宏忠前詞所辯，委
    係卸責之詞，不可採信。
  (三)綜上所述，本案事證明確，被告陳宏忠竊盜犯行，洵可認定
    。
三、核被告陳宏忠所為係犯刑法第320條第1項之竊盜罪。爰審酌
    被告陳宏忠正值壯年，不思循合法途徑獲取生活之需，竟藉
    竊盜獲利之心態可議，並使證人吳東喻之身心、財務均受有
    相當程度之損害，併至今尚未與證人吳東喻達成和解，本不
    宜寬縱，惟念其犯罪後已坦承主要客觀事實，僅以前詞置辯
    ，態度尚可，且曾還款2萬元予證人吳東喻，為證人吳東喻
    於本院審理中所述在卷等一切情狀，量處如主文所示之刑，
    並諭知如易科罰金之折算標準。
據上論斷，應依刑事訴訟法第299條第1項前段，刑法第320條第1
項、第41條第1項前段，刑法施行法第1條之1第1項、第2項前段
，判決如主文。
本案經檢察官劉文賓到庭執行職務。
中    華    民    國    99    年    12    月    29    日
                  刑事第十八庭  法  官  林世民
上正本證明與原本無異。
如不服本判決，應於送達後10日內向本院提出上訴狀（須附繕本
），上訴於臺灣高等法院臺中分院。
                                書記官  紀俊源
中    華    民    國    99    年    12    月    29    日
附錄論罪科刑法條：
中華民國刑法第320條
意圖為自己或第三人不法之所有，而竊取他人之動產者，為竊盜
罪，處5年以下有期徒刑、拘役或5百元以下罰金。
意圖為自己或第三人不法之利益，而竊佔他人之不動產者，依前
項之規定處斷。
前二項之未遂犯罰之。

司法院資訊處製作；財團法人民間司法改革基金會備份。
